臺灣臺北地方法院民事判決　　　　　　　96年度訴字第6560號
原　　　告　乙○○
被　　　告　台灣金聯資產管理股份有限公司
法定代理人　甲○○
上列當事人間債務人異議之訴事件，本院判決如下：
    主  文
原告之訴駁回。
訴訟費用由原告負擔。
    事  實  及  理  由
一、按原告之訴，依其所訴之事實，在法律上顯無理由者，法院
    得不經言詞辯論，逕以判決駁回之，民事訴訟法第249條第2
    項定有明文。次按，執行名義成立後，如有消滅或妨礙債權
    人請求之事由發生，債務人得於強制執行程序終結前，向執
    行法院對債權人提起異議之訴。如以裁判為執行名義時，其
    為異議原因之事實發生在前訴訟言詞辯論終結後者，亦得主
    張之，強制執行法第14條第1項定有明文，而此所謂有消滅
    或妨礙債權人請求之事由發生者，係指該執行名義債權人之
    請求權有一部或全部，或相對於債務人而言該請求權有一部
    或全部消滅，或有使執行名義所載請求之全部或一部暫難行
    使之事由發生而言。
二、本件原告起訴主張：被告對其所提之清償債務強制執行事件
    ，係因被告之前手即訴外人合作金庫銀行股份有限公司（下
    稱合庫銀行）請求其對訴外人李永同所積欠債務負連帶保證
    責任，但該事件業經最高法院刑事判決認原告在上開借款文
    件之簽名遭偽造，並判處偽造之行為人即訴外人李永同罪刑
    確定，足見原告對該債務並無連帶保證責任，為此提起債務
    人異議之訴，請求撤銷所涉及之強制執行程序，並聲明：本
    院96年度執洪字第18381號強制執行事件之強制執行程序，
    應予撤銷。
三、原告主張被告基於訴外人合庫銀行之對其所享有債權繼受人
    地位，持本院85年度執字第12966號債權憑證作為執行名義
    ，聲請本院以96年度執字第18381號強制執行事件為強制執
    行，且因被告係聲請就原告對第三人永和汽車拖吊股份有限
    公司之薪資債權為強制執行，上開強制執行事件並已於民國
    96年4月18日即發出債權移轉命令等情，業據本院調閱上開
    執行案卷審核屬實，且以該強制執行之標的既屬繼續性給付
    性質之薪資債權，在難認被告所請求給付之債權已全數獲清
    償之情形下，該強制執行程序自屬尚未終結。其次，在前述
    強制執行事件中，被告係以訴外人合庫銀行之繼受人地位，
    所據執行名義之債權憑證，則係基於本院於84年12月18日之
    84年度訴字第4254號關於判命原告應給付訴外人合庫銀行共
    計3,434,454元，及自83年6月10日起至清償日止按年息百分
    之十‧四五計算之利息，暨自83年7月11日起至清償日止，
    逾期在六個月以內者，按前開利率百分之十，逾期超過六個
    月者，超過部分按前開利率百分之二十計付之違約金之民事
    判決，因訴外人合庫銀行於85年9月4日曾持該民事確定判決
    聲請本院85年度執字第12966號強制執行事件，對原告之財
    產為強制執行但未獲清償，因而獲核發該債權憑證作為後續
    執行之執行名義，亦據調閱上開強制執行案卷及所付之民事
    判決書暨確定證明書審核無訛；因之，被告聲請對原告財產
    為強制執行之執行名義，既屬本院84年度訴字第4254號民事
    確定判決，則原告主張依強制執行法第14條第1項提起債務
    人異議之訴，自須限於發生在該民事判決言詞辯論終結後之
    異議原因事實。但查，原告所主張其擔任上述債務連帶保證
    人之借據資料上簽名係遭偽造一節，雖據其提出訴外人李永
    同業經判處行使偽造私文書罪之台灣高等法院89年度上更（
    一）字第16號、最高法院89年度台上字第4200號刑事判決書
    影本各一份為憑，但觀諸該刑事判決書所認定原告遭偽造簽
    名之資料，並不包括訴外人李永同於80年10月23日邀同原告
    擔任連帶保證人之簽名文件，而僅限於81年10月23日辦理續
    保之借據資料，而參諸原告所主張遭偽造辦理續保之情事，
    既係於前開民事確定判決言詞辯論終結前所發生，揆諸首揭
    規定意旨說明，其所主張之事由顯非在言詞辯論終結後所發
    生足以消滅或妨礙債權人請求之事實，其據之提起本件債務
    異議之訴，已與上開規定不符。至於原告所提出之刑事確定
    判決雖係在前述民事判決確定後所作成，但關於被告是否遭
    偽造簽名一事，係涉及其應否對上開債務負連帶保證責任之
    問題，此爭點本非專以刑事判決之認定結果為據，刑事判決
    之認定亦不發生拘束民事判決之效力，以原告在民事判決審
    理中本得提出此攻擊防禦方法，其未適時提出並證明之，在
    前述民事判決係綜合斯時兩造即得提出之事證及辯論意旨所
    為之情況下，原告亦難徒憑事後上開刑事判決之認定結果，
    即謂有足以消滅或妨礙被告請求之事由存在。因之，原告上
    開主張之事由，既與強制執行法第14條第1項關於得提起債
    務人異議之訴之規定不符，其據之請求撤銷前述強制執行程
    序，實乏理由。
四、綜上所述，原告依強制執刑法第14條第1項規定，請求撤銷
    上開強制執行程序，顯無理由，爰依民事訴訟法第249條第
    2項規定，不經言詞辯論而逕以判決駁回之。
五、訴訟費用負擔之依據：民事訴訟法第78條。
中　　華　　民　　國　　96　　年　　8 　　月　　28　　日
                  民事第五庭    法　官　林麗真
以上正本係照原本作成
如對本判決上訴，須於判決送達後20日內向本院提出上訴狀
中　　華　　民　　國　　96　　年　　8 　　月　　29　　日
                    　　　　　　書記官　李承翰
